【裁判字號】    97,聲,2143
【裁判日期】    971007
【裁判案由】    定應執行刑
【裁判全文】
臺灣彰化地方法院刑事裁定              97年度聲字第2143號
聲  請  人  臺灣彰化地方法院檢察署檢察官
受  刑  人  甲○○
上列聲請人因受刑人數罪併罰有二裁判以上，聲請定其應執行之
刑（97年度執聲字第1258號），本院裁定如下：
    主  文
甲○○所犯如附表所示各罪所處之刑，應執行有期徒刑捌月又壹
拾伍日，如易科罰金，以銀元佰元即新臺幣玖佰元折算壹日。
    理  由
一、聲請意旨略以：受刑人甲○○因毒品危害防制條例等數罪，
    先後經判決確定如附表，依刑事訴訟法第477條第1項、刑法
    第53條、第51條第5款規定聲請定其應執行之刑等語。
二、按裁判確定前犯數罪者，併合處罰之；數罪併罰宣告多數有
    期徒刑者，於各刑中之最長期以上，各刑合併之刑期以下，
    定其應執行之刑，刑法第50條、修正前刑法第51條第5款分
    別定有明文。次按犯罪在民國96年4月24日以前者，除本條
    例另有規定外，有期徒刑減其刑期二分之一；緩刑或假釋中
    之人犯，於本條例施行之日起，視為已依前項規定減其宣告
    刑，毋庸聲請裁定減刑；依本條例應減刑之罪，已經判決確
    定尚未執行或執行未完畢者，由檢察官或應減刑之人犯聲請
    最後審理事實之法院裁定之；本條例自96年7月16日施行，
    中華民國九十六年罪犯減刑條例第2條第1項第3款、第2項前
    段、第8條第1項、第16條亦分別定有明文。是依該條例應減
    刑之案件，於96年7月16日減刑條例施行時尚未執行完畢者
    ，檢察官即可聲請法院依視為減刑後刑期定其應執行刑。經
    查：
  (一)受刑人甲○○於附表所示日期犯如附表所示之罪，經分別判
    處如附表所示之刑，均確定在案。而受刑人雖於96年5月10
    日縮短刑期假釋出監，並交付保護管束，且於96年10月3日
    保護管束期滿，並未經撤銷假釋，其所餘刑期視為已執行完
    畢論，有臺灣高等法院被告前案紀錄表1份在卷可稽。然受
    刑人所犯如附表所示之罪，犯罪時間既均在96年4月24日以
    前，即合於減刑條件；且其於96年7月16日減刑條例施行時
    尚未執行完畢，又因假釋中受有保護管束之宣告，其原受宣
    告之數罪刑，既符合減刑規定並視為減刑，即應就視為減刑
    後之刑，另定其應執行刑，俾便縮短其保護管束期間之執行
    ，以免剝奪其視為減刑之利益。本件聲請人聲請時，雖受刑
    人保護管束期間業已屆滿，惟若減刑後另定執行刑，則受刑
    人之執行期滿日可提前，就受刑人日後若再犯罪是否為累犯
    或可否為緩刑之宣告，仍有其法律上之實益存在，故為受刑
    人之利益計，仍應予准許（臺灣高等法院臺中分院97年度抗
    字第402、488、543、742號裁定意旨可資參照）。是聲請人
    就受刑人所犯附表所示之罪依法視為減刑後之刑，聲請定其
    應執行之刑，即無不合。
  (二)刑法第2條第1項規定：「行為後法律有變更者，適用行為時
    之法律。但行為後之法律有利於行為人者，適用最有利於行
    為人之法律」。被告於裁判確定前犯數罪，均係於民國95
    年7月1日施行前犯之。依修正前刑法第51條第5款規定：「
    數罪併罰，分別宣告其罪之刑，依左列各款定其應執行者：
    ……5、宣告多數有期徒刑者，於各刑中之最長期以上，各
    刑合併之刑期以下，定其刑期。但不得逾20年。」，修正後
    刑法第51條第5款則規定：「數罪併罰，分別宣告其罪之刑
    ，依下列各款定其應執行者：……5、宣告多數有期徒刑者
    ，於各刑中之最長期以上，各刑合併之刑期以下，定其刑期
    。但不得逾30年。」；另修正前刑法第41條第1項規定：「
    犯最重本刑為5年以下有期徒刑以下之刑之罪，而受6個月以
    下有期徒刑或拘役之宣告，因身體、教育、職業、家庭之關
    係或其他正當事由，執行顯有困難者，得以1元以上3元以下
    折算1日，易科罰金。但確因不執行所宣告之刑，難收矯正
    之效，或難以維持法秩序者，不在此限。」，第2項規定：
    「併合處罰之數罪，均有前項情形，其應執行之刑逾6月者
    ，亦同。」，修正後刑法第41條第1項規定：「犯最重本刑
    為5年以下有期徒刑以下之刑之罪，而受6個月以下有期徒刑
    或拘役之宣告者，得以新臺幣1千元、2千元或3千元折算1日
    ，易科罰金。但確因不執行所宣告之刑，難收矯正之效，或
    難以維持法秩序者，不在此限。」，第2項規定：「前項規
    定於數罪併罰，其應執行之刑未逾6月者，亦適用之。」經
    比較上開修正前、後之刑法規定，修正後刑法已將數罪併罰
    應執行之刑上限提高為30年，易科罰金折算標準亦提高為以
    新臺幣1千元、2千元或3千元折算1日，且數罪併罰後應執行
    之刑逾6月者，即無易科罰金之機會，均較修正前之刑法不
    利於受刑人。經綜合比較新、舊法之結果，以被告行為時之
    舊法較有利於被告，依刑法第2條第1項前段規定，本案自應
    適用被告行為時之法律即修正前刑法第51條第5款、第41 條
    第1項前段、第2項，修正前罰金罰鍰提高標準條例第2條之
    規定。
  (三)綜上，本件聲請人漏未援引中華民國九十六年罪犯減刑條例
    相關規定為其聲請依據，引用法條雖有不當，惟其聲請定應
    執行刑之意旨經核與首開規定相符，應予准許。
三、爰依中華民國九十六年罪犯減刑條例第2條第1項第3款、第2
    項前段、第10條第2項，刑法第2條第1項前段、第53 條，修
    正前刑法第41條第1項、第2項、第51條第5款，修正刪除前
    罰金罰鍰提高標準條例第2條，裁定如主文。
中    華    民    國    97    年    10    月    7    日
                       刑事第二庭     法  官  黃齡玉
以上正本證明與原本無異。
如不服本裁定，應於裁定送達後5日內向本院提出抗告狀（須附
繕本）。
中    華    民    國    97    年    10    月    7    日
                                      書記官  林嘉賢


司法院資訊處製作；財團法人民間司法改革基金會備份。
